臺灣臺中地方法院交通事件裁定　　96年度交聲字第1271號
原處分機關　交通部公路總局臺中區監理所
異議人 即
受處分人　 甲○○
上列受處分人因違反道路交通管理處罰條例案件，對於交通部公
路總局臺中區監理所民國96年8月31日所為之處分（中監違字第
裁60-GC0000000號裁決書）聲明異議，本院裁定如下：
    主    文
原處分關於罰鍰新台幣肆萬玖仟伍佰元部分撤銷。
前項撤銷部分，甲○○不罰。
    理    由
一、原處分機關交通部公路總局臺中區監理所係以：本件異議人
    即受處分人甲○○（下稱受處分人）於民國95年4月22日23
    時34分許，在太原、軍功路口處，因「酒後駕車經酒測0.
    81mg/l，超過法定值0.25（未肇事）」違規，經台中市警察
    局第5分局依違反道路交通管理處罰條例第35條第1項舉發。
    本所俟緩起訴期滿於96年8月31日以中監違字第裁60-GC0000
    000號裁決書處罰鍰新台幣4萬9500元並吊扣汽車駕駛執照12
    個月（本案已執行吊扣）；逾期則依裁決書處罰主文規定裁
    處。本站依法務部95年5月25日法律字第09507 00393號函略
    以：「．．如司法機關就刑事案件為不起訴處分或為無罪、
    免訴、不受理、不付審理之裁定確定者，應通知原移送之行
    政機關得依違反行政法上義務規定裁處之。又上開規定所稱
    『不起訴處分』，包括『緩起訴處分』．．」據上，本所依
    法裁處應無不合。爰檢送全案移請　貴院卓裁。
二、本件受處分人則以：依據行政罰法第26條規定，一罪不兩罰
    ，採「先刑法後行政」，伊因上開酒醉駕車事件，遭監理機
    關裁處罰鍰4萬9500元，並執行吊扣駕照12個月，惟伊同時
    亦經臺灣臺中地方法院檢察署檢察官以95年度速偵字第1710
    號為緩起訴處分，命伊向財團法人台灣兒童暨家庭扶助基金
    會台中市分事務所支付6萬元，嗣伊已於95年6月13日繳清罰
    鍰6萬元，爰聲明異議請求撤銷罰鍰4萬9500元之行政處分。
三、經查：
(一)、按汽車駕駛人，駕駛汽車經測試檢定有酒精濃度超過規定標
    準者，處1萬5000元以上6萬元以下罰鍰，並當場移置保管其
    車輛及吊扣其駕駛執照1年；汽車駕駛人，因違反本條例及
    道路交通安全規則之規定，受吊扣或吊銷駕駛執照處分時，
    吊扣或吊銷其持有各級車類之駕駛執照；汽車駕駛人有飲用
    酒類後其吐氣所含酒精濃度超過每公升0.25毫克以上者，不
    得駕車，道路交通管理處罰條例第35條第1項第1款、第68條
    、道路交通安全規則第124條第2款分別定有明文。本件受處
    分人於95年4月22日晚上9時許起，至同日晚上11時許止，在
    台中市○○路○路邊攤飲用高梁酒1杯半，已達不能安全駕
    駛動力交通工具之程度，仍駕駛牌照號碼7N-1403號自用小
    客車自上址出發，欲返回其位於台中縣太平市○○里○○○○
    街62巷2號住處，沿台中市○○路往太平市方向行駛，於同
    日晚間11時37分許，行經台中市○○區○○路與太原路口，
    為警攔查，發現受處分人有飲酒跡象，經警對之施以呼氣中
    酒精濃度測試，其數值達每公升0.81毫克，始知受處分人酒
    醉駕車等情，為受處分人所坦承，並有臺中市警察局第5分
    局舉發違反道路交通管理事件通知單、交通部公路總局臺中
    區○○○○○道路交通管事件裁決書1份在卷可稽。故受處
    分人飲用酒類後於上開時地駕駛自用小客車，經測得其呼氣
    酒精濃度超過規定標準值每公升0.25毫克以上之事實，即堪
    認定。從而，員警以受處分人有違反道路交通管理處罰條例
    第35條第1項第1款規定之行為，製作上開舉發違反道路交通
    管理事件通知單予以舉發，嗣經原處分機關交通部公路總局
    臺中區監理所於96年8月31日，以裁監稽違字第裁60-GC0000
    000號裁決書，裁處受處分人罰鍰4萬9500元，吊扣駕駛執照
    12個月，於法固屬有據。
(二)、惟按94年2月5日公布，95年2月5日施行之行政罰法第26條規
  　定：「一行為同時觸犯刑事法律及違反行政法上義務規定者
    ，依刑事法律處罰之，但其行為應處以其他種類行政罰或得
    沒入之物而未經法院宣告沒收者，亦得裁處之。前項行為如
    經不起訴處分或為無罪、免訴、不受理、不付審理之裁判確
    定者，得依違反行政法上義務規定裁處之」。所稱其他種類
    行政罰，係指違反行政法上之義務應受裁罰性之不利處分，
    依行政罰法第二條規定，包括限制或禁止行為之吊扣證照處
    分。而行政罰法第二十六條之立法目的則明白揭示：「一一
    行為同時觸犯刑事法律及違反行政法上義務規定時，由於刑
    罰與行政罰同屬對不法行為之制裁，而刑罰之懲罰作用較強
    ，故依刑事法律處罰，即足資警惕時，實無一事二罰再處行
    政罰之必要。且刑事法律處罰，由法院依法定程序為之，較
    符合正當法律程序，應予優先適用。但罰鍰以外之沒入或其
    他種類行政罰，因兼具維護公共秩序之作用，為達行政目的
    ，行政機關仍得併予裁處，故為第一項但書規定。二前述行
    為如經檢察官為不起訴處分或法院為無罪、免訴、不受理或
    不付審理（少年事件）之裁判確定，行政罰之裁處即無一事
    二罰之疑慮，故第二項規定此時仍得依違反行政法上義務之
    規定裁處」。本件受處分人上開酒後駕車除構成道路交通管
    理處罰條例第35條第1項第1款之交通違規事由外，亦已合於
    刑法第185條之3服用酒類不能安全駕駛動力交通工具而駕駛
    罪之構成要件，是道路交通主管處罰機關除有上開行政罰法
    第26條第1項但書之規定，得處以其他種類行政罰之情形外
    ，關於罰鍰部分，即應依同條第一項前段及道路交通管理處
    罰條例第十條之規定，移送地方法院檢察署處理，於移送後
    ，非有行政罰法第26條第2項所定不起訴等事由，得依違反
    行政法上義務之規定裁處者，即不得再依道路交通管理處罰
    條例第35條第1項第1款之規定裁處行為人罰鍰之行政罰。
(三)、茲有疑義者，乃緩起訴處分是否可與行政罰法第26條第2項
    之「不起訴處分」等同視之，而認行為人經檢察官為緩起訴
    處分後，仍得依道路交通管理處罰條例第35條第1項第1款之
    規定，裁處行為人罰鍰之行政罰：
  1.按被告於緩起訴期間內，有左列情形之一者，檢察官得依職
    權或依告訴人之聲請撤銷原處分，繼續偵查或起訴：一於期
    間內故意更犯有期徒刑以上刑之罪，經檢察官提起公訴者。
    二緩起訴前，因故意犯他罪，而在緩起訴期間內受有期徒刑
    以上刑之宣告者。三違背第253條之2第1項各款之應遵守或
    履行事項者。檢察官撤銷緩起訴之處分時，被告已履行之部
    分，不得請求返還或賠償，刑事訴訟法第253條之3定有明文
    。故檢察官為緩起訴處分後，於緩起訴猶豫期間內，仍可對
    行為人繼續觀察，如行為人顯無反省警惕之情，或根本欠缺
    反省警惕之能力，檢察官即得依職權或告訴人之聲請，將緩
    起訴處分撤銷。準此，行為人於緩起訴處分之猶豫期內，將
    來是否會被檢察官起訴，尚未能終局確定，即緩起訴處分在
    猶豫期間內，仍不具有實質確定力。若行為人嗣經檢察官撤
    銷緩起訴處分，則將面臨刑事追訴處罰，依行政罰法第26條
    第1項之規定，已不得再行裁處行為人罰鍰，自不待言；惟
    在行為人確實遵守並履行各項緩起訴條件之情形，除非合於
    刑事訴訟法第260條所定情形之一，否則行為人即無再就同
    一案件遭受刑事訴追之虞，然行為人已因上開緩起訴處分而
    剝奪其財產權，主觀上前揭金錢給付義務亦具有強制性、懲
    罰性，雖不若易科罰金係以支付金錢作為自由刑之替代，惟
    經由緩起訴處分條件之履行使其免於遭檢察官發動起訴程序
    ，仍具有替代刑罰之效果，廣義而言，應屬「實質刑事法律
    處罰」，而有行政罰法第26條第1項「一事不二罰」規定之
    適用。
  2.法務部95年5月25日法律字第0950700393號函雖謂：行政罰
    法第26條第2項所稱「不起訴處分」包括「緩起訴處分」在
    內等語。惟行政罰法於94年2月5日公布時，刑事訴訟法早於
    91年2月6日即已增訂公布關於緩起訴處分之規定。換言之，
    在行政罰法第26條立法之時，刑事訴訟法已有緩起訴之制度
    ，然行政罰法第26條明文列舉不起訴處分、無罪、免訴、不
    受理判決、不付審理之裁判，卻未將緩起訴處分列入，顯係
    有意排除緩起訴處分之適用；況行政罰法第26條第2項之規
    定，係課予人民不利益之羈束處分，自須法有明文始得為之
    ，茲行政罰法第26條第2項，既未明列「緩起訴處分」，自
    不得逕就性質不盡相同之「不起訴處分」為擴張解釋，以作
    為處罰之依據。
  3.綜上，自行政罰法第26條規定之立法意旨為有利於受處分人
    之解釋，宜認應受行政裁罰之行為，關於「罰鍰」部分，同
    一事實如經緩起訴處分確定者，亦有行政罰法第26條第1項
    所定一事不二罰原則之適用。
(四)、從而，受處分人上開酒後駕車之行為，既因該當刑法第185
    條之3公共危險罪之構成要件，而經臺灣臺中地方法院檢察
    署檢察官於95年4月24日，以96年度速偵字第1710號緩起訴
    處分確定，載明：緩起訴期間為1年，並命受處分人應於95
    年12月30日前，向財團法人台灣兒童暨家庭扶助基金會台中
    市分事務所支付6萬元，且受處分人已於95年6月13日經郵政
    跨行匯款6萬元至台中家庭扶助中心政府專用帳戶，有該緩
    起訴處分書及郵政跨行匯款申請書單據附卷可稽。依上開說
    明，原處分關於罰鍰4萬9500元部分，依行政罰法第26條第
    1項前段規定，即應依刑事法律處罰之，已無再依上開道路
    交通管理處罰條例第35條第1項第1款裁處行政罰鍰之餘地，
    受處分人據以聲明異議為有理由，原處分就此部分應予撤銷
    ，另由本院為受處分人不罰之諭知。至於原處分關於吊扣駕
    駛執照部分，則係預防將來再犯危險之管制罰，而有別於前
    揭針對已發生違規事實科處罰鍰之行政秩序罰，屬行政罰法
    第26條第1項但書所稱之「其他種類行政罰」，原處分機關
    仍得依道路交通管理處罰條例第35條第1項第1款併予裁處，
    惟受處分人就此部分並未聲明異議，自非本院審酌之範圍，
    附此敘明。
據上論斷，應依道路交通管理處罰條例第87條第2項，道路交通
案件處理辦法第20條規定，裁定如主文。
中　　華　　民　　國　　96　　年　 　11　　月　　8　　日
                         交通法庭 法  官  黃松竹
上正本證明與原本無異。
如不服本裁定應於送達後5日內向本院提出抗告狀。
                                  書記官  董美惠
中　　華　　民　　國　　96　　年　 　11　　月　　8　　日
